【裁判字號】    90,訴,98
【裁判日期】    900425
【裁判案由】    返還消費借貸款
【裁判全文】
臺灣新竹地方法院民事判決  九十年度訴字第九八號
    原      告  新竹市第三信用合作社
    法定代理人  甲○○
    訴訟代理人  丁○○
                周凌冬
    被      告  乙○○
                廖秀蓮
右當事人間請求返還消費借貸款事件，本院判決如左：
    主      文
被告應連帶給付原告新臺幣壹佰萬玖仟柒佰陸拾捌元，及自民國八十九年十月一日
起至清償日止，按年息百分之八點八五計算之利息，並自民國八十九年十月一日起
至清償日止，按上開利率百分之二十計算之違約金。
訴訟費用由被告連帶負擔。
本判決於原告以新臺幣參拾肆萬元供擔保後，得假執行。
    事      實
甲、原告方面：
一、聲明：除假執行之聲請暨擔保金額之酌定外，如主文所示。
二、陳述：被告乙○○於民國八十六年十月一日邀同被告廖秀蓮( 原名丙○○○，嗣
    於八十九年十二月十二日與乙○○離婚撤冠夫姓 )為連帶保證人，向原告借款新
    臺幣( 下同 )四百萬元，借款期間自八十六年十月一日起至八十七年十月一日止
    ，約定利息按原告行社基本放款利率百分之八點三加碼年息百分之零點五五按月
    計付，並同意隨原告基本放款利率調整，如有一期未清償本金或利息時，借款人
    即喪失期限之利益，視為全部到期，應立即全部攤還，並於遲延給付時，除按上
    開利率計算遲延利息外，逾期在六個月以內者，另按上開利率百分之十，逾期超
    過六個月之部分，則按上開利率百分之二十計算違約金，且由被告乙○○提供其
    所有坐落新竹縣湖口鄉○○村○○路十六號房地先後設定三百六十萬元及一百二
    十萬元之本金最高限額抵押權作為向原告借款之擔保。詎被告乙○○自八十七年
    八月一日起即未依約繳息，本件借款視為全部到期，乃經原告於八十七年十月間
    旋即聲請本院對被告乙○○、廖秀蓮核發支付命令，惟因無法合法送達，該支付
    命令失其效力，復經原告向本院聲請拍賣被告乙○○提供前開借款擔保之不動產
    ，然因上開不動產已據乙○○前於八十六年十二月間移轉登記予訴外人林文健，
    再經林文健於八十七年九月間又將上開不動產移轉登記予訴外人楊坤益，原告遲
    至八十八年三月三十一日始取得拍賣上開抵押物之確定裁定。嗣經原告於八十八
    年四月間聲請本院拍賣上開不動產，惟上開不動產拍定後分配金額扣繳執行費、
    土地增值稅後僅獲分配四百萬四千九百一十七元，尚不足抵償被告積欠原告之全
    部債務，現被告尚積欠本金一百萬九千七百六十八元及自八十九年十月一日起至
    清償日止，按年息百分之八點八五計算之利息，並自八十九年十月一日起至清償
    日止，按上開利率百分之二十計算之違約金未償，為此依消費借貸及連帶保證之
    法律關係提起本訴。
三、證據：提出質押借據、授信約定書、臺灣新竹地方法院民事執行處強制執行金額
    計算書分配表、本院八十七年度促字第一一五五四號支付命令、本院八十七年度
    拍字第六五一號民事裁定、本院八十七年度拍字第七八五號民事裁定及裁定確定
    證明書、本院民事執行處八十八年四月十五日新院錦執舜字第一七六七號導往執
    行通知各一件( 均影本 )為證。
乙、被告方面：
壹、被告乙○○部分：
一、聲明：駁回原告之訴。
二、陳述：被告乙○○確有邀同保證人廖秀蓮向原告借款四百萬元，並提供上開不動
    產作為借款之擔保，而因被告經商失敗，又被訴外人林鄭春梅母子、林傑浩兄弟
    倒債二千多萬元，無法繼續繳納本件借款本息，乃於八十五年間將上開不動產出
    售予訴外人林文健，並約定由林文健承受本件借款債務。且被告於原告行社承辦
    人員、執事經理向被告催討利息及本金時，亦曾將上開轉讓債務情事告知承辦人
    員，並要其等向買主催討，否則三個月內應向法院提出支付命令拍賣抵押物以資
    償還。嗣林文健又將上開不動產持向新竹吉祥當舖張中興及地上金主借款三百多
    萬元，彼時上開不動產價值尚有一千多萬元，原告承辦人員失職受張中興及地下
    錢莊拜託時效已過，顯不應再向被告催討。再被告於三年多前因替堂弟邱垂貞選
    舉立法委員，故離開新竹市，一切訊息皆無法接到，而被告既受林傑浩、林清榮
    、林鄭春梅母子倒債二千多萬元，未收回分文，上開不動產亦經原告聲請拍賣，
    是被告所有財產既被拍賣一空，亦無力清償本件債務。
貳、被告廖秀蓮部分：
    被告廖秀蓮未於言詞辯論期日到場，惟據其提出書狀陳述略稱：
    一、聲明：駁回原告之訴。
    二、陳述：被告廖秀蓮雖擔任本件借款之連帶保證人，惟保證債務既應每年對保
        ，如今延誤四、五年，且原告行社在被告乙○○於三個月內繳不出利息時，
        亦應通知保證人或將抵押物在約定期間內拍賣，始能就不足清償部分向保證
        人追償，是原告行社承辦人員失職，要與保證人無關。又被告乙○○既將上
        開不動產出售予林文健，原告行社即應作債權移轉，是原告請求被告廖秀蓮
        返還本件借款，實無理由。
    理      由
甲、程序方面：
    本件被告廖秀蓮經合法通知，未於言詞辯論期日到場，核無民事訴訟法第三百八
    十六條各款所列情形，爰依原告聲請，由其一造辯論而為判決。
乙、得心證之理由：
一、原告起訴主張被告乙○○於八十六年十月一日邀同被告廖秀蓮為連帶保證人，向
    原告借款四百萬元，借款期間自八十六年十月一日起至八十七年十月一日止，約
    定利息按原告行社基本放款利率百分之八點三加碼年息百分之零點五五按月計付
    ，並同意隨原告基本放款利率調整，如有一期未清償本金或利息時，借款人即喪
    失期限之利益，視為全部到期，應立即全部攤還，並於遲延給付時，除按上開利
    率計算遲延利息外，逾期在六個月以內者，另按上開利率百分之十，逾期超過六
    個月之部分，則按上開利率百分之二十計算違約金，且由被告乙○○提供其所有
    坐落新竹縣湖口鄉○○村○○路十六號房地先後設定三百六十萬元及一百二十萬
    元之本金最高限額抵押權作為向原告借款之擔保。詎被告乙○○自八十七年八月
    一日起即未依約繳息，本件借款視為全部到期。嗣經原告於八十八年四月間聲請
    本院拍賣上開不動產，惟上開不動產拍定後分配金額扣繳執行費、土地增值稅後
    僅獲分配四百萬四千九百一十七元，尚不足抵償被告積欠原告之全部債務，現被
    告尚積欠本金一百萬九千七百六十八元及自八十九年十月一日起至清償日止，按
    年息百分之八點八五計算之利息，並自八十九年十月一日起至清償日止，按上開
    利率百分之二十計算之違約金未償等事實，業據提出質押借據、授信約定書、臺
    灣新竹地方法院民事執行處強制執行金額計算書分配表為證，核屬相符，復為被
    告乙○○、廖秀蓮所不爭執，自堪信為真實。
二、被告雖辯稱原告應知悉本件貸款嗣由林文健承接云云，惟為原告所否認，且按第
    三人與債務人訂立契約承擔其債務者，非經債權人承認，對於債權人不生效力，
    此為民法第三百零一條明文規定，蓋因第三人與債務人約明承任債務者，既使債
    務人免其責任，則第三人資力狀況顯攸關債權人能否順利獲得完全清償，關係債
    權人之利害甚大，非得債權人同意，不能發生拘束債權人之效力，則被告既不能
    提出證據證明已得原告同意由林文健承擔本件借款債務，空言主張，即難採信。
    又被告辯稱原告遲未請其等償還本件債務云云，亦為原告所否認，並陳稱：被告
    於八十七年十月間未能如期繳息後，旋經原告於八十七年十月間聲請本院對被告
    乙○○、廖秀蓮核發支付命令，惟因無法合法送達，該支付命令失其效力，復經
    原告向本院聲請拍賣被告乙○○提供前開借款擔保之不動產，然因上開不動產已
    據乙○○前於八十六年十二月間移轉登記予訴外人林文健，再經林文健於八十七
    年九月間又將上開不動產移轉登記予訴外人楊坤益，原告遲至八十八年三月三十
    一日始取得拍賣上開抵押物之確定裁定，並於八十八年四月間聲請本院拍賣上開
    不動產等語，復提出本院八十七年度促字第一一五五四號支付命令、本院八十七
    年度拍字第六五一號民事裁定、本院八十七年度拍字第七八五號民事裁定及裁定
    確定證明書、本院民事執行處八十八年四月十五日新院錦執舜字第一七六七號導
    往執行通知為憑，且為被告所不爭執，則原告主張其並未遲延求償本件債務，要
    非無據。再被告主張原告因受張中興及地下錢莊拜託遲延求償時效已過云云，既
    為原告所否認，且未舉證以實其說，尚難採信，況請求權因十五年間不行使而消
    滅；利息之各期給付請求權，因五年間不行使而消減，亦為民法第一百二十五條
    、同法第一百二十六條所明定，則原告於八十七年十月間因見被告乙○○未能如
    期繳息，本件借款債務視為全部到期後，旋行使求償程序，已如上述，並於八十
    八年四月間取得執行名義後迅速聲請本院拍賣上開不動產，其請求權顯未罹於時
    效消滅，是被告辯稱原告本件請求權已罹於時效云云，亦難採信。至被告洪木川
    辯稱目前無力清償，惟仍無從卸免其須負返還借款之責，是被告洪木川所辯，均
    無足採。末查，被告廖秀蓮另辯稱：保證債務應每年對保，原告未履行對保責任
    顯有疏失云云，惟觀之兩造所簽立之授信約定書第十一條既約定：立約人所保證
    之債務，如主債務人未依約履行，立約人當即負責，立即如數付清乙節，且均無
    原告行社每年須向保證人履行對保責任之記載，足見兩造顯係就定有期限之債務
    為保證，至保證人應負保證責任之期間則未定期，則原告顯無須於保證契約簽立
    後，每年再與保證人重新簽立保證契約，而有對保之必要。且定有清償期限之債
    務，在主債務清償期屆滿後，除保證人已定期催告債權人向主債務人為審判上之
    請求者外，保證人不得以債權人遲遲不為審判上之請求，為免其保證責任之論據
    ( 最高法院四十九年度臺上字第一七五六號判例意旨參照 )，則被告廖秀蓮主張
    原告未於主債務人不能清償後三個月內行使求償程序，即不能再向保證人追償云
    云，顯屬無據，委無足採。
三、綜上所述，原告依消費借貸及連帶保證之法律關係，請求被告連帶給付本件借貸
    尚積欠本金一百萬九千七百六十八元及自八十九年十月一日起至清償日止，按年
    息百分之八點八五計算之利息，並自八十九年十月一日起至清償日止，按上開利
    率百分之二十計算之違約金，於法有據，應予准許。
四、因本案事證已臻明確，兩造其餘陳述及證據聲請與判決結果無礙，爰不予審酌，
    併予敘明。
五、原告陳明願供擔保，聲請宣告假執行，核無不合，爰酌定相當擔保金額准許之。
六、據上論結，原告之訴為有理由，依民事訴訟法第三百八十五條第一項前段、第八
    十五條第二項、第三百九十條第二項，判決如主文。
中      華      民      國    九十      年      四      月    二十五    日
                                  臺灣新竹地方法院民事第一庭
~B法      官  王佳惠
右為正本係照原本作成。
如對本判決上訴，須於判決送達後廿日內向本院提出上訴狀。
~B法院書記官  蕭宛琴
中      華      民      國    九十      年      四      月    二十六    日


司法院資訊處製作；財團法人民間司法改革基金會備份。
